# 关于吸收合并100%全资子公司的账务处理

提问人：tangxijia000 时间：2010-09-01 14:25:18
问题背景：由于业务调整需要，公司拟通过整体吸收合并的方式合并全资子公司，原子公司全部资产、负债、业务和人员，合并完成后公司继续存续经营。 问题： 1 、从企业合并的定义看，本次实现不够成“合并”，是否适用准则关于同一控制下企业合并的相关规定？母公司借记资产相关科目，贷记负债相关科目、长期股权投资账面价值、资本公积等。 2 、若不适用，如何处理？

回答人：chenyiwei
回复 楼主 tangxijia000 的帖子这个问题近来讨论较多，建议先搜索一下本版面。

回答人：chenyiwei
回复 7 楼 tangxijia000 的帖子还需要了解当时取得投资时对应的子公司净资产 400 的构成，以及在取得投资之日至吸收合并日期间净资产的变动情况。 吸收合并时，母公司可确认的投资收益限于当初取得投资以后新增的留存收益，也就是没有被包含于初始投资成本中的子公司留存收益部分。 通过吸收合并取得的子公司净资产价值，减去（ 1 ）母公司帐面的长期股权投资价值、（ 2 ）按上述方式确认的投资收益、（ 3 ）母公司在取得投资后至吸收合并日期间在该子公司的其他综合收益中所占份额之后，如果还有差额的，可以调整资本公积处理（但估计还有差额的可能性不大）。

回答人：chenyiwei
回复 10 楼 tangxijia000 的帖子可以这样理解。

回答人：chenyiwei
回复 17 楼 zqwxlyw 的帖子我的意见和以前相比没有变化。对于母公司A而言，吸收合并全资子公司不是企业合并，而应当按照收回投资进行会计处理。此时母公司在其个别报表上可以确认投资收回的损益。在合并报表层面，该交易不改变母公司所能控制的经济资源，所以对合并报表层面无影响。

回答人：chenyiwei
回复 19 楼 zqwxlyw 的帖子无论是合并层面，还是个别报表层面，都不建议把差额直接调整权益。 中国准则下只有个别报表（会计主体为法人）和合并报表（会计主体为合并集团）的概念，而没有类似IFRS下的“经济主体”概念，从而确实会导致这类问题的处理遇到麻烦。个别报表中 1 月 1 日应当确认投资收回产生的收益，但确实会遇到和原来的合并报表无法衔接的问题。

提问人：cyk81 时间：2010-09-16 21:59:11
我现在也遇到同样的问题，吸收合并全资子公司，子公司为亏损企业，是不是被合并方的资产、负债与合并方的长期投资对冲，亏损中的差异计入哪个科目，是不是“资本公积”？

回答人：chenyiwei
回复 21 楼 cyk81 的帖子亏损中的差异计入投资损失处理。不过在此情况下，需要考虑以前年度是否需要对该项长期股权投资计提减值准备的问题。如果以前年度已经计提减值准备的，则该损失就计入了以前年度的损益，而不是投资收回当期的损益。

提问人：zxxiao2007 时间：2014-04-17 15:30:53
关于母公司吸收全额子公司的问题： （ 1 ）首先要关注该子公司的取得方式，若是合并取得，合并日至吸收合并日之间的留存收益作为投资收益处理，其余作为资本公积。 问题是该子公司取得时间太久，无法取得原合并日的留存收益，该如何处理 （ 2 ）若该子公司的投资设立则将资产和负债的差额全部计投资收益

回答人：chenyiwei
可将收回净资产的入账价值减去原长期股权投资账面价值的差额，首先区分出当初取得投资后形成且尚未实现的其他综合收益，将其计入母公司的资本公积，剩余的差额全部计入投资收益，这样处理与投资的最初取得方式无关。